【裁判字號】    95,財管,4
【裁判日期】    950504
【裁判案由】    選任遺產管理人
【裁判全文】
臺灣士林地方法院民事裁定               95年度財管字第4號
聲  請  人  彰化商業銀行股份有限公司
法定代理人  甲○○
代  理  人  乙○○
被繼承人    丙○○（死亡）
                      生前住臺.
上列聲請人聲請選任被繼承人丙○○遺產管理人事件，本院裁定
如下：
    主    文
選任陽光懿（男，民國57年2月9日出生，身份證字號：Ｚ0000000
000號）為被繼承人丙○○（女，民國47年5月31日出生，身分證
統一編號：Ｚ000000000號，生前籍設臺北市○○區○○里○ 鄰○
○路○ 段871 號11樓之6 ，於民國94年1 月10日死亡）之遺產管
理人。
准對被繼承人丙○○之繼承人為承認繼承之公示催告。
被繼承人丙○○之繼承人，應自前項公示催告最後登載新聞紙之
日起，壹年貳月內承認繼承，上述期限屆滿，無繼承人承認繼承
時，被繼承人丙○○之遺產，於清償債權並交付遺贈物後，如有
剩餘即歸屬國庫。
    理    由
一、按繼承開始時，繼承人有無不明，而無親屬會議或親屬會議
    未於1 個月內選定遺產管理人者，利害關係人得聲請法院選
    任遺產管理人，並由法院依公示催告程序，定6 個月以上之
    期限，公告繼承人，命其於期限內承認繼承，民法第1177條
    、第1178條第1 項、第2 項規定甚明。又上開規定依民法第
    1176條第6 項規定，於繼承人均拋棄繼承權者準用之。
二、本件聲請意旨略以：被繼承人丙○○生前分別於民國84年10
    月2日、93年3月11日、93年4月27日、93年7月5日向聲請人
    借款新台幣（下同）323 萬元、100 萬元、50萬元、30萬元
    ，並書立同額借據4 紙交聲請人收執，因被繼承人丙○○除
    已清償部分外，仍積欠消費款項2,984,621 元暨利息、違約
    金，迄未清償。詎被繼承人丙○○已於94年1 月10日死亡，
    其法定順位繼承人均已具狀聲明拋棄繼承在案，且因被繼承
    人丙○○遺族中符合民法第1131條親屬會議構成員資格者僅
    剩4 人，並未符合同法第1130條之規定，而無法指定遺產管
    理人，自有依民法第1132條第2 項之規定由法院指定其遺產
    管理人之必要。為此爰依民法第1176條第6 項、以及第1178
    條第2 項之規定聲請法院選任被繼承人丙○○之遺產管理人
    等語，並提出借據4 紙、彰化銀行往來明細查詢表4 份、本
    院拋棄繼承准予備查函乙份、戶籍謄本乙件等資料為證。
三、經查，被繼承人丙○○於94年1 月10日死亡，其法定繼承人
    均已拋棄繼承，且因四親等內之同輩血親不符召開親屬會議
    法定人數而無法選定遺產管理人，業經聲請人提出被繼承人
    戶籍謄本、本院拋棄繼承准予備查函為證，堪信聲請人之主
    張為真實。又被繼承人丙○○對聲請人尚負有因借貸關係而
    須返還2,984,621 元暨利息、違約金之債務存在，有借據4
    紙及彰化銀行往來明細查詢表4 件在卷可稽，亦堪信聲請人
    之主張其具有法律上利害關係為真實，則聲請人聲請選任被
    繼承人丙○○之遺產管理人，自屬有據，應予准許。本院審
    酌陽光懿為被繼承人丙○○之外甥，雖其非丙○○之繼承人
    ，惟因陽光懿之母即被繼承人丙○○之胞妹亦同為被繼承人
    丙○○債務之連帶保證人，故可認陽光懿應較他人詳稔被繼
    承人丙○○之財產狀況，且其亦到庭表明同意擔任被繼承人
    丙○○遺產管理人之意願，爰選任其為被繼承人丙○○之遺
    產管理人，並依法為承認繼承之公示催告。
中    華    民    國    95    年    5     月    4     日
                  家事法庭  法  官  李昆霖
以上正本證明與原本無異。
如對本裁定抗告，應於裁定送達後20日內向本院提出抗告狀。
中    華    民    國    95    年    5     月    4     日
                            書記官  李佳穎


司法院資訊處製作；財團法人民間司法改革基金會備份。
